臺灣士林地方法院刑事判決　　　　　　　　　　　　　九十三年度訴字第一四一號
　　公　訴　人　台灣士林地方法院檢察署檢察官
　　被　　　告　甲○○
右列被告因違反毒品危害防制條例案件，經檢察官提起公訴（九十三年度毒偵緝字第
一六號），本院於訊問被告後，被告就被訴之事實為有罪之陳述，經本院合議庭裁定
認為由法官獨任進行簡式審判程序審理，並判決如左：
    主  文
甲○○連續施用第一級毒品，處有期徒刑柒月，扣案之第一級毒品海洛因貳包（淨重
零點柒參公克）、殘渣袋中之一包（鑑定報告編號一０四六之三）所含之海洛因成分
沒收銷燬之；海洛因殘渣袋壹包、注射針筒壹支、鏟管壹支及止血橡皮條壹條均沒收
。又施用第二級毒品，處有期徒刑參月，扣案之第二級毒品安非他命壹包（淨重肆點
肆捌公克）、殘渣袋三包 (包括鑑定報告編號一０四六之三）中所含之安非他命成分
沒收銷燬之。應執行有期徒刑捌月，扣案之第一級毒品海洛因貳包（淨重零點柒參公
克）、第二級毒品安非他命壹包（淨重肆點肆捌公克）、殘渣袋三包（包括鑑定報告
編號一０四六之三）中所含之海洛因及安非他命成分均沒收銷燬之；海洛因殘渣袋壹
包、注射針筒壹支、鏟管壹支及止血橡皮條壹條均沒收。
    事  實
一、甲○○前因施用第二級毒品安非他命案件，依臺灣士林地方法院九十年度毒聲字
　　第三八○號裁定，送臺灣士林看守所附設勒戒處所觀察、勒戒後，認無繼續施用
　　毒品之傾向，經台灣士林地方法院檢察署檢察官於民國九十年七月十六日以九十
    年度毒偵字第二一四號為不起訴處分確定。詎甲○○於不起訴處分後五年內，復
    基於施用第一級毒品海洛因之概括犯意，自九十一年九月初某日起至同年十一月
    八日凌晨四時許採尿前二十四小時內某時，在臺北市○○區○○街五十一號五樓
    頂樓、臺北縣淡水鎮○○路○段一八五號二樓等地，連續多次將海洛因加入礦泉
    水後以注射針筒施打海洛因多次；另於九十一年九月二十五日，在臺北市○○區
    ○○街五十一號五樓施用第二級毒品安非他命。嗣於九十一年九月二十六日下午
    三時三十分許，在臺北市○○區○○街五十一號五樓頂樓，為警查獲，並扣得海
    洛因二包（合計淨重零點七三公克）、安非他命一包（驗餘淨重四點四八公克）
    、殘渣袋三個（殘渣含有安非他命及海洛因成分）、注射針筒二十支（曾瑞賢所
    有）、安非他命吸食器一個（曾瑞賢所有），再於九十一年十一月八日凌晨二時
    三十分許，在臺北縣淡水鎮○○路○段一八五號二樓為警查獲，並扣得甲○○所
    有供其施用海洛因之殘渣袋一個、注射針筒一支、鏟管一支及止血橡皮條一條。
    經依臺灣士林地方法院以九十二年度毒聲字第五三八號裁定，送臺灣士林看守所
    附設勒戒處所觀察、勒戒後，認有繼續施用毒品之傾向。
二、案經臺北市政府警察局、臺北市政府警察局士林分局分別報請台灣士林地方法院
    檢察署檢察官偵查起訴。
　　  理    由
一、被告甲○○於右揭時、地施用海洛因及安非他命之犯罪事實，業據被告於警詢中
    及本院審理時坦承不諱，而被告於九十一年九月二十六日及九十一年十一月八日
    為警查獲後經採集尿液送鑑定，九十一年九月二十六日當次採尿所驗結果，呈安
    非他命及嗎啡陽性反應，而九十一年十一月八日所採之尿液檢驗結果，呈嗎啡反
    應，依序有臺灣檢驗科技股份有限公司於九十一年十月十六日及國防部憲兵司令
    部刑事鑑識中心於九十二年三月十三日暨台北市立療養院於九十一年十一月十四
    日所出具之報告書、鑑驗通知書、檢驗報告書可考。雖台北市立療養院於九十一
    年十月三日所出具之檢驗報告書（九十一年九月二十六日採尿），載明安非他命
    呈陰性反應，惟該次檢驗係採酵素免疫學分析法、薄層層析法，較為粗糙，從而
    檢測結果之可信度較低，而臺灣檢驗科技股份有限公司檢驗中心對尿液檢體係先
    以酵素免疫分析法作初步檢驗，呈陽性反應時再以氣相層析質譜儀分析法作確認
    ，其檢驗方式甚為精確嚴謹，並無誤判之虞，是其檢驗結果自屬可信。相較之下
    ，自以臺灣檢驗科技股份有限公司之檢驗結果可採，是台北市立療養院煙毒尿液
    檢驗報告書尚難執為有利被告之認定。再查獲之白粉二包，經檢驗結果，均含第
    一級毒品海洛因（淨重０‧七三公克、包裝重０‧三九公克），有法務部調查局
    九十二年一月二十日之鑑定通知書可佐。再扣案之透明晶體一包，經檢驗結果，
    含安非他命成份，驗餘重四‧四八公克；另扣案之殘渣袋三只，均驗出安非他命
    成份，再其中一包，編號一０四六之三，尚且檢出海洛因成份，有台北市政府警
    察局九十一年十二月二十七日北市鑑毒字第一０四六號鑑驗通知書可佐。復有被
    告所有施打海洛因之器具海洛因殘渣袋壹包、注射針筒壹支、鏟管壹支及止血橡
    皮條壹條可佐。再被告於八十八年間曾因施用毒品案，經本院以九十年度毒聲字
    第三八０裁定送觀察、勒戒，認無繼續施用毒品之傾向，為臺灣士林地方法院檢
    察署檢察官於九十年七月十六日以九十年度毒偵字第二一四號不起訴處分確定；
    復於上開事實欄所示之時間，二犯施用第一級毒品海洛因及第二級毒品安非他命
    之事實，經本院於九十二年五月二十八日以九十二年毒聲字第五三八號裁定送觀
    察、勒戒結果，認有繼續施用毒品傾向，亦有前揭案件之不起訴處分書、裁定書
    、臺灣士林看守所九十三年二月十一日士所衛字第０九三六一０００八一號函所
    附之有無繼續施用毒品傾向證明書及有無繼續施用毒品傾向評估標準紀錄表各乙
    份足參。本件事證明確，被告犯行至堪認定。
二、按毒品危害防制條例於九十二年七月九日修正公布，並於被告行為後之九十三年
    一月九日生效施行，關於罪刑部分，因該條例第十條第一項之施用第一級毒品罪
    及第二級毒品罪並未修正，爰不生新舊法比較之問題；而關於施用毒品犯行是否
    應起訴或施以保安處分，新舊法之規定固有差異，然依修正後毒品危害防制條例
    第三十五條之規定，僅於該條例修正施行前繫屬之案件，始有因修正前毒品危害
    防制條例之規定有利於被告，而予以例外適用之情形，否則自應適用裁判時之修
    正後毒品危害防制條例規定。查本案係於毒品危害防制條例修正施行後，始經公
    訴人起訴並於九十三年二月二十五日繫屬於本院（有卷附本院收文戳可憑），依
    據上開說明，關於本案是否應起訴之認定，自應依修正後毒品危害防制條例之規
    定，而查被告係於前案施用毒品案件經觀察、勒戒後，認無繼續施用毒品之傾向
    ，而由上開檢察署檢察官為不起訴處分，五年內再犯本案施用毒品犯行，經觀察
    勒戒後，認有繼續施用毒品傾向，業據認定如前，是依修正後毒品危害防制條例
    第二十三條第二項之規定，自應依法追訴，是公訴人提起本案訴訟，於法相符。
    核被告所為，係犯毒品危害防制條例第十條第一項之施用第一級毒品罪及第二項
    之施用第二級毒品罪，其持有第一級毒品海洛因及第二級毒品安非他命進而施用
    ，持有毒品之低度行為，應為施用毒品之高度行為所吸收，不另論以持有毒品罪
    ；又被告先後多次施用毒品海洛因之犯行，時間緊接，手法相同，犯罪構成要件
    相同之罪，顯係基於概括犯意為之，為連續犯，應依刑法第五十六條之規定以一
    罪論並加重其刑。被告所犯上開二罪間犯意各別，手法互殊，應予分論併罰。爰
    審酌被告前曾因施用毒品案件而接受觀察、勒戒，竟仍不知悛悔，復繼續施用毒
    品，顯已有成癮性，惟念其施用毒品乃戕害自己身心健康，及其教育程度為國中
    ，家境小康，並其犯罪之動機、目的、次數等一切情狀，分別量處如主文所示之
    刑，並定其應執行刑。
三、扣案第一級毒品海洛因貳包（淨重零點柒參公克）、第二級毒品安非他命壹包（
    淨重肆點肆捌公克），係查獲之毒品，不問屬於犯人與否，應依毒品危害防制條
    例第十八條第一項前段之規定分別在其施用第一級毒品及第二級毒品項下宣告沒
    收銷燬之。而查獲之殘渣袋三包，其中一包（鑑定報告中編號一０四六之三）含
    有海洛因、安非他命成分，另二包含有安非他命成分，係查獲之毒品，不問屬於
    犯人與否，亦應依上開規定沒收銷燬之。另扣案針筒一支、海洛因殘渣袋一包、
    鏟管一支、止血橡皮條一條（檢察署九十一年度保管字第三四七九號扣押物品清
    單所載），係供被告施用第一級毒品所用之物，且為被告所有，業據被告供明，
    爰依刑法第三十八條第一項第二款之規定在其施用第一級毒品項下宣告沒收。再
    扣案之注射針筒二十支、上開殘渣袋之袋子三只、安非他命吸食器一個係曾瑞賢
    所有，非被告所有，即不得為沒收之諭知。
據上論斷，應依刑事訴訟法第二百七十三條之一第一項、第二百九十九條第一項前段
，修正後毒品危害防制條例第十條第一項、第二項、第十八條第一項前段，刑法第十
一條、第五十六條、第五十一條第五款、第三十八條第一項第二款，判決如主文。
本案經檢察官劉異海到庭執行職務。
中    華      民        國      九十三        年      四      月  二十  日
                                    臺灣士林地方法院刑事第四庭
                                        法  官  林  秀  鳳
右正本證明與原本無異。
如不服本判決，應於判決送達後十日內，向本院提出上訴狀。
                                        書記官  陳  韻  如
中    華      民        國      九十三        年      四      月  二十  日
附錄論罪科刑依據之法條：
毒品危害防制條例第十條
施用第一級毒品者，處六月以上五年以下有期徒刑。
施用第二級毒品者，處三年以下有期徒刑。
毒品危害防制條例第十八條
查獲之第一、二級毒品及專供製造或施用第一、二級毒品之器具，不問屬
於犯人與否，均沒收銷燬之；查獲之第三、四級毒品及製造或施用毒品之
器具，無正當理由而擅自持有者，均沒入銷燬之。但合於醫藥、研究或訓
練之用者，得不予銷燬。
前項合於醫藥、研究或訓練用毒品或器具之管理辦法，由法務部會同行政
院衛生署定之。
